臺灣高等法院刑事裁定
109年度聲再字第112號
再審聲請人
即受判決人  林秀龍



上列再審聲請人因違反毒品危害防制條例案件，對於本院109年
度上易字第131號，中華民國109年3月18日第二審確定判決（臺
灣桃園地方法院108年度審易字第1423號，起訴案號：臺灣桃園
地方檢察署108年度毒偵字第1598號），聲請再審，本院裁定如
下：
    主  文
再審之聲請駁回。   
    理  由
一、本件再審聲請人即受判決人林秀龍所提出之書狀抬頭雖為「
    刑事聲明抗告狀」，然由其書狀內容觀之，主旨部分記載：
    為不服刑事判決依法抗告並要求「再審」等語，至書狀最後
    1項亦記載：要求庭上「再審」及改變原審之判決等語，可
    知再審聲請人提出此書狀應係就原確定判決聲請再審之意，
    合先敘明。
二、聲請意旨略以：
  ㈠再審聲請人於本院109年度上易字第130、131號審理前，聲請
    將上開兩案與109年度上易字第172號毒品危害防制條例案件
    合併審理，上開3案均由臺灣桃園地方法院同一法官審理，
    卻於108年10月7日只審理上開兩案，另一案改於108年10月1
    4日審理。並對上開兩案以累犯規定不當加重其刑至有期徒
    刑5月、6月，進而也影響再審聲請人後一件之判決加重至有
    期徒刑6月，有違司法院釋字第775號解釋意旨。
　㈡原確定判決未審酌刑法第57條第4、5款之規定，不分情節仍
    將再審聲請人之前一切已經處罰過之案件不當連結作為量刑
    之累加，爰依法聲請再審云云。
三、按再審係為確定判決認定事實錯誤而設之救濟程序，故為受
    判決人利益聲請再審者，必其聲請合於刑事訴訟法第420條
    第1項第1款至第6款或第421條所定之情形，始得為之，此與
    非常上訴旨在糾正確定判決之審判違背法令者，並不相同（
    最高法院102年度台抗字第962號裁定意旨參照）。是以，刑
    事訴訟之再審及非常上訴制度，雖均為救濟已確定之刑事判
    決而設，但再審係為原確定判決認定事實錯誤而設之救濟程
    序，非常上訴程序則在糾正原確定判決法律上之錯誤，二者
    迥不相同，如對於原確定判決係以違背法令之理由聲明不服
    ，則應依非常上訴程序尋求救濟，非循再審程序所能救濟。
四、經查：
  ㈠原確定判決認再審聲請人基於施用第二級毒品之犯意，於108
    年1月31日晚間8時許，在停放於桃園市○○區○○街000號自用
    小客車內，以將毒品放入扣案玻璃球吸食器內燒烤之方式，
    施用第二級毒品甲基安非他命1次，嗣為警查獲，復經採集
    其尿液送驗後呈甲基安非他命陽性反應之事實，係依憑再審
    聲請人之自白，佐以桃園市政府警察局楊梅分局被採尿人尿
    液暨毒品真實姓名與編號對照表、臺灣檢驗科技股份有限公
    司108年2月19日濫用藥物檢驗報告（檢體編號：108H-057號
    ）等證據資料，據以認定再審聲請人犯毒品危害防制條例第
    10條第2項之施用第二級毒品罪，已詳為說明所憑之依據與
    得心證之理由，與經驗法則、論理法則尚屬無違，且再審聲
    請人於聲請狀上亦未爭執此情，是聲請意旨並非就本院109
    年度上易字第131號判決，主張認定事實錯誤而聲請再審，
    首堪認定。
  ㈡再審聲請人雖主張：原確定判決未依釋字第775號解釋意旨，
    裁量不予為累犯之加重本刑，亦未審酌刑法第57條第4、5款
    之量刑規定，有判決違背法令之違誤云云。惟原確定判決關
    於再審聲請人是否依累犯規定加重其刑及量刑之依據，已於
    理由欄說明：「又被告有如犯罪事實欄所載之犯罪科刑與執
    行完畢情形，此有本院被告前案紀錄表在卷可按，是其於有
    期徒刑執行完畢後5年內，故意再犯本件有期徒刑以上之罪
    ，為累犯，且本案並無釋字第775號解釋意旨及理由所載不
    符合刑法第59條所定要件情形下，加重最低本刑而有對被告
    所受之刑罰超過其所應負擔罪責之情形，致不符罪刑相當原
    則、比例原則之情，應依刑法第47條第1項規定加重其刑」
    及「爰以行為人之責任為基礎，審酌被告已非初犯施用毒品
    罪，經觀察、勒戒及刑之執行後，均未能徹底戒絕施用毒品
    之犯行，猶另萌施用毒品之犯意，仍施用足以導致人體機能
    發生依賴性、成癮性及抗藥性等障礙之第二級毒品，顯見其
    戒除毒癮之意志薄弱；惟念及被告犯後猶能坦承犯行，堪認
    尚具悔意，且被告施用毒品之犯行，本質上屬戕害自己身心
    健康之行為，尚未有嚴重破壞社會秩序或侵害他人權益之情
    形，併參酌其等素行、教育程度為高職肄業、職業為道路施
    工，月收入約新臺幣7、8萬元，需撫養兩名子女等一切情狀
    ，量處如主文第2項所示之刑，並諭知易科罰金之折算標準
    」等語，於適法範圍內行使裁量權，並無違誤之處，亦無再
    審聲請人上開所指之情形。且聲請意旨所執上開事由，顯屬
    原確定判決是否違背法令之範疇，核與刑事訴訟法第420條
    第1項或第421條所定得聲請再審之情形不符，本件聲請為無
    理由，應予駁回。
五、按聲請再審之案件，除顯無必要者外，應通知聲請人及其代
    理人到場，並聽取檢察官及受判決人之意見。但無正當理由
    不到場，或陳明不願到場者，不在此限。前項本文所稱「顯
    無必要者」，係指聲請顯屬程序上不合法且無可補正或顯無
    理由而應逕予駁回，刑事訴訟法第429條之2、法院辦理刑事
    訴訟案件應行注意事項第177條之4定有明文。本件再審之聲
    請，顯無理由，已如上述，本院認無通知聲請人到場之必要
    ，附此敘明。
據上論斷，應依刑事訴訟法第434條第1項，裁定如主文。
中　　華　　民　　國　　109 　年　　3 　　月　　27　　日
                  刑事第十五庭  審判長法　官  劉興浪
  　　　　　　　　　　　　　　　　　　法　官  陳信旗
  　　　　　　　　　　　　　　　　　　法　官  林怡秀
以上正本證明與原本無異。
如不服本裁定，應於收受送達後十日內向本院提出抗告狀。
                                      書記官  陳采薇
中　　華　　民　　國　　109 　年　　3 　　月　　30　　日